臺灣高等法院交通事件裁定　　　　　　 96年度交抗字第525號
抗　告　人
即受處分人　甲○○
　　　　　　　　　　　樓
上列抗告人因違反道路交通管理處罰條例案件，不服臺灣臺北地
方法院，中華民國96年6月20日所為裁定（96年度交聲字第299號
），提起抗告，本院裁定如下：
    主  文
抗告駁回。
    理  由
一、原處分意旨略以：按計程車應於儀錶板上右側與右前座椅背
    設置執業登記證插座，並於右前座椅背標示牌照號碼；未經
    核定之標識及裝置不得設置，道路交通安全規則第四十二條
    第二項定有明文。次按計程車駕駛人應將執業登記證置於儀
    錶板上右側，執業登記證副證置於右前座椅背插座，復為計
    程車駕駛人執業登記管理辦法第十三條第一項所明定。又計
    程車駕駛人向警察機關辦理執業登記而領取之執業登記證，
    未依規定安置車內指定之插座或以他物遮蔽者，處新臺幣（
    下同）一千五百元罰鍰，此觀道路交通管理處罰條例第三十
    六條第五項規定自明。再執業登記證，未依規定安置車內指
    定之插座，嗣為警舉發，而逾越舉發通知單上所載之應到案
    期限六十日以上仍未繳納罰鍰或到案提出申訴或陳述，依違
    反道路交通管理事件統一裁罰基準及處理細則（下稱處理細
    則）第二條第二項所定之違反道路交通管理事件統一裁罰基
    準表（下稱基準表）規定，須對該行為人處以一千五百元之
    罰鍰。受處分人甲○○駕駛所有Ｇ五－七一九號營業一般小
    客車，未依規定將執業登記證副證安置於車內右前座椅背執
    業登記證之插座上，於民國九十五年十一月八日上午八時五
    十分許，行經臺北市○○○路與民權西路口而在該處停等紅
    綠燈之際，為在該處執勤之臺北市政府警察局大同分局大橋
    派出所員警陳祺文發覺並認受處分人有違反道路交通管理處
    罰條例第三十六條第五項「執業登記證，未依規定安置車內
    指定之插座」規定之行為予以掣單舉發，並欲將舉發通知單
    交受處分人簽收，然受處分人拒簽拒收該舉發通知單，警員
    遂將受處分人拒絕簽收事由記明於該舉發通知單上，並告知
    受處分人應到案時間及處所，且記名事由與告知事項而視為
    已收受，然受處分人逾越舉發通知單上所載之應到案日期（
    九十五年十一月二十三日）六十日以上仍未繳納罰鍰或到案
    提出申訴或陳述，原處分機關遂依前開道路交通管理處罰條
    例第三十六條第五項、處理細則第四十三條、第四十四條及
    基準表之規定，於九十六年一月三十一日以北市裁四字第裁
    二二－ＡＥＶ二二０四六四號裁決書裁處受處分人罰鍰一千
    五百元。
二、異議意旨以：未曾收到本件違規舉發通知單，亦不曾發生舉
    發事實，未開立舉發單而逕行裁決，影響當事人權益，爰請
    求撤銷原處分云云。
三、原裁定以：訊據受處分人固坦認上開車輛為其所有，且以駕
    駛計程車為業等事實，然矢口否認有違反道路交通管理處罰
    條例規定之行為，辯稱：未曾收到本件違規舉發通知單，也
    沒有拒絕在舉發通知單上簽名，本件事實是真是假還是個問
    題，其覺得沒有這一回事云云。經查：受處分人於前述時、
    地駕駛上開營業一般小客車，未依規定將執業登記證副證安
    置於車內右前座椅背執業登記證之插座等情，業據證人即目
    睹受處分人違規繼而開單告發受處分人之員警陳祺文於原審
    具結擔保渠供述之真實性，並在負擔偽證罪之處罰心理狀態
    下證稱：當天我在重慶北路、民權西路口執勤交通整理勤務
    ，當時受處分人的車子在等紅綠燈，我有上前去看，受處分
    人沒有依規定放置執業登記證副證，副證依規定必須放在副
    駕駛座的背面讓乘客觀看，後來我告知受處分人違規的事由
    ，並請他出示駕照及行照，受處分人當時有出示駕照及行照
    ，我就填單告發，當時應該是在庭受處分人沒錯。當天有核
    對駕照及行照確認是否為受處分人。確定在庭的被告就是受
    處分人，因為當時受處分人被開單很不高興，有拒絕簽紅單
    ，當時我有問他這部車子是否你的，受處分人說是等語，證
    人陳祺文乃為原處分機關所認定受處分人有前開違規行為之
    原證人，並於原審以言詞供述本件訴訟上之待證事實，依上
    開證詞已得有受處分人確有上開違規行為之心證，且於卷存
    證據資料內並無任何積極證據足以證明證人陳祺文上開證詞
    係屬虛偽，亦無足以令人顯信證人陳祺文之證述為不可採之
    品性證據或前科證據存在，自不得僅以證人陳祺文係本件開
    單告發受處分人之員警而全盤抹煞渠在訴訟上所具有之原證
    人資格，而受處分人復未舉出或聲請原審調查任何對其有利
    之證據資料，以使原審對證人所供述受處分人違規之事實產
    生任何合理之懷疑，且交通警察掣單舉發違反道路交通管理
    處罰條例所列之違規事實，本質上為行政處分，係公務員基
    於職務上之權力，依法就特定之具體事件所為之具公法上效
    果之單方面行政行為，基於公務員為公法上行為具有公信力
    之原則，該行政行為當可被推定為真正，據以依法處分之事
    實認定亦為正確無誤，若謂公務員一切行政行為均需預留證
    據以證其實，則國家行政勢必窒礙難行，據此，刑事訴訟法
    就犯罪證據有關之規定中與屬行政秩序罰之交通違規裁罰本
    質不合之部分，自不在準用之列，本院經查亦無任何證據足
    資證明證人陳祺文有捏造事實違法取締之情事，則執勤員警
    本渠維護交通秩序、安全職責所為之舉發，自應受到合法、
    正確之推定。再受處分人既自承上開營業一般小客車為其所
    有，且於原審訊問時復坦認其所有之駕駛執照、行車執照、
    國民身分證及執業登記證均未曾丟掉過，舉發通知單上所載
    之資料包括駕駛人姓名、性別、地址、出生年月日、身分證
    統一編號、車牌號碼、車輛種類、車主姓名及車主地址，均
    為其個人資料無誤等情，則於此情況下，衡情斷無他人得以
    受處分人之駕駛執照、行車執照持交員警即證人陳祺文加以
    行使核對，同時並告知證人陳祺文受處分人之相關年籍資料
    以供證人陳祺文填寫本件舉發通知單之可能；衡諸本件違規
    時間為日間八時五十分許，並非深夜，舉發地點為重慶北路
    與民權西路口受處分人停等紅綠燈之際，以員警執勤當時之
    客觀情狀觀之，當亦無視線不佳誤判之餘地；況證人陳祺文
    與受處分人既不相識，復無怨隙，則證人陳祺文當無虛捏事
    實誣陷受處分人之必要，原審認證人陳祺文之證言與受處分
    人之陳述相較，顯以證人陳祺文之證言為可採，受處分人上
    開所辯，則顯係卸責之詞，不足採信。是本件事證明確，受
    處分人確有前開違規行為堪以認定。綜上所述，受處分人於
    前揭時、地駕駛上開車輛時確有執業登記證未依規定安置車
    內指定插座之違規行為，從而原處分機關依道路交通管理處
    罰條例第三十六條第五項、處理細則第四十三條、第四十四
    條暨基準表之規定，裁處受處分人罰鍰一千五百元，核無違
    誤，受處分人聲明異議為無理由，應予駁回。經核並無違誤
    。
四、受處分人抗告意旨以：抗告人並無違規行為，身分資料恐遭
    冒用，原審以舉發單上資料與抗告人年籍、車籍資料及警員
    片面之詞，即認抗告人有違規行為，實有未當。又當庭提示
    之舉發單係影本，是否真實，亦有疑義。再拒簽拒收舉發單
    應以郵務單位之回執簽單為準，否則警員不無藉機提高業績
    。原審徒以自由心證裁定駁回抗告人之異議，顯有未當，為
    此提起抗告，請求撤銷原裁定。
五、惟查，抗告人駕駛所有Ｇ五－七一九號營業一般小客車，未
    依規定將執業登記證副證安置於車內右前座椅背執業登記證
    之插座上，於九十五年十一月八日上午八時五十分許，行經
    臺北市○○○路與民權西路口等候紅綠燈之際，為執勤警員
    陳祺文發覺，掣單舉發，並將舉發通知單交受處分人簽收時
    ，抗告人拒簽、拒收該舉發通知單，警員遂將抗告人拒絕簽
    收事由記明於舉發通知單上，抗告人於原審亦坦承以駕駛該
    計程車為業，未曾遺失駕駛執照、行照或職業登記證，舉發
    通知單上所載之資料包括駕駛人姓名、性別、地址、出生年
    月日、身分證統一編號、車牌號碼、車輛種類、車主姓名及
    車主地址，均與被告資料相符。則他人顯無可能持抗告人之
    駕駛執照、行車執照、國民身分證及執業登記證，並駕駛抗
    告人計程車，於上開路段持交警員陳祺文核對製單，抗告人
    確有本件違規行為無疑，業據原裁定詳載理由依據。抗告人
    猶指警員舉發不實，應係遭人冒名，否認有本件違規行為，
    委無可採。又抗告人既已拒絕簽收舉發單，警員遂將抗告人
    拒絕簽收事由記明舉發通知單上，並告知抗告人應到案時間
    及處所，同時記明事由與告知事項，依違反道路交通管理事
    件統一裁罰基準及處理細則第十一條第一項第一款規定，視
    為已收受。抗告人指稱舉發通知單應以郵寄為送達，亦無可
    取。足見本件抗告，為無理由，應予駁回。
據上論結，應依道路交通案件處理辦法第26條，刑事訴訟法第41
2條，裁定如主文。
中　　華　　民　　國　　96　　年　　8　　月　　 1 　　日
　　　　　　      刑事第四庭審判長法　官  蔡秀雄
　　　　　　　　　　　　　　      法　官  周煙平
　　　　 　 　　　　　　　　　　  法　官  陳國文
以上正本證明與原本無異。
不得再抗告。
                                  書記官  蔡棟樑
中　　華　　民　　國　　96　　年　　8　　月　　 1 　　日
